【裁判字號】    92,毒抗,274
【裁判日期】    920731
【裁判案由】    毒品危害防制條例
【裁判全文】
臺灣高等法院刑事裁定                            九十二年度毒抗字第二七四號
    抗  告  人
    即  被  告  甲○○
右列抗告人因違反毒品危害防制條例案件，不服臺灣臺北地方法院中華民國九十二年
四月十六日裁定（九十二年度毒聲字第七四二號），提起抗告，本院裁定如左：
    主  文
抗告駁回。
    理  由
一、按海洛因係屬毒品危害防制條例第二條第二項第一款所稱之第一級毒品；又犯毒
    品危害防制條例第十條施用毒品之罪者，檢察官應先將被告送勒戒處所觀察、勒
    戒，其期間不得逾一月，毒品危害防制條例第二十條第一項定有明文。
二、本件原裁定意旨略以：被告甲○○對其於九十一年十一月十二日十九時許，接受
    採尿時起回溯前二十六小時內某時，在不詳處所，施用第一級毒品海洛因一節，
    於警訊與偵查中雖矢口否認，然其因涉嫌持有第一級毒品海洛因，為警於上開時
    、地查獲並逮捕後，經警於九十一年十一月十二日十九時許採集其尿液檢驗（編
    號：三恆一六四），並送請台灣尖端先進生技醫藥股份有限公司以酵素免疫分析
    法及氣相層析質譜儀進行初步檢驗及確認檢驗結果，確呈鴉片類藥物之嗎啡及可
    待因陽性反應，有台北市政府警察局中山分局毒品案件尿液委驗單及台灣尖端先
    進生技醫藥股份有限公司濫用藥物檢驗中心出具之濫用藥物檢驗報告各一紙在卷
    足憑（見九十二年度毒偵字第四一○號偵查卷第二、三頁）。按海洛因經注射入
    人體後，約百分之八十於二十四小時內自尿中排出；一般而言，尿液中能否驗出
    嗎啡陽性反應與其投與量、投與途徑、採尿時間、個人體質及檢驗方法之靈敏度
    有關，因此僅憑尿液中呈煙毒反應，並無法確實推定吸食時間距採集時間之長短
    ，惟依上述資料推斷，注射六毫克之海洛因鹽酸鹽，其代謝物嗎啡之平均可檢出
    時限約為二十六小時，業經行政院衛生署藥物食品檢驗局八十一年九月八日（八
    一）藥檢壹字第八一一四八八五號函釋在案。被告經員警採尿送驗結果，其尿液
    檢體既呈鴉片類藥物之嗎啡陽性反應，足見其確至少於採尿前之二十六小時內某
    時點，在不詳地點，施用毒品海洛因一次。被告於警、偵訊中辯稱未施用第一級
    毒品海洛因云云，顯係卸責避就之詞，殊無可採。因認檢察官主張被告甲○○於
    九十一年十一月十二日十九時許接受採尿時起回溯前二十六小時內某時，在不詳
    處所，施用第一級毒品海洛因之犯行，事證明確，依毒品危害防制條例第二十條
    第一項與觀察勒戒處分執行條例第三條第一項規定，裁定將被告送勒戒處所觀察
    、勒戒。
三、本件抗告意旨略以：抗告人即被告甲○○目前為某公司銷售部專員，抗告人若接
    受觀察、勒戒之執行，將因一個月未至公司上班而被公司解聘，頓時抗告人全家
    之生計將陷入困境。又抗告人自九十一年十一月十二日迄今，已完全遠離毒品，
    亦無施用各級毒品之情事，此有國立台灣大學醫學院附設醫院於民國九十二年四
    月三日所開具，載明「病人於九十二年三月二十六日至本院接受鴉片類藥物尿液
    篩檢，檢查結果呈陰性反應」之診斷證明書為證，是抗告人已無吸食毒品之習慣
    或傾向，為此提出抗告，請將原裁定更正或撤銷原裁定云云。
四、經查：抗告人甲○○於前述時間接受採尿時起回溯前二十六小時內某時，在不詳
    處所，施用第一級毒品海洛因之犯行，業經台北市政府警察局中山分局委請台灣
    尖端先進生技醫藥股份有限公司濫用藥物檢驗中心檢驗出有嗎啡之陽性反應，此
    有該公司濫用藥物檢驗報告一紙在卷可稽，已如前述。由此可見，抗告人確有施
    用第一級毒品海洛因之犯行，應堪認定。原裁定法院因認被告施用第一級毒品海
    洛因犯行事證明確，爰依毒品危害防制條例第二十條第一項與觀察勒戒處分執行
    條例第三條第一項規定，裁定將抗告人甲○○送勒戒處所觀察、勒戒，經核尚無
    違誤。抗告人仍執其在原法院所提出之聲請停止執行狀之同一內容與在職證明書
    、學費收據、國立台灣大學醫學院附設醫院診斷證明書等（原審法院九十二年度
    毒聲字第七四二號刑事卷第十頁至第十六頁；本院卷第五頁至第十一頁），提起
    抗告，指摘原裁定不當，經核並無理由，應予駁回。
五、據上論結，應依刑事訴訟法第四百十二條，裁定如主文。
中      華      民      國    九十二    年      七      月    三十一    日
                              臺灣高等法院刑事第二十三庭
                                  審判長法  官  黃  瑞  華
                                        法  官  宋      祺
                                        法  官  陳  坤  地
右正本證明與原本無異。
不得再抗告。
                                        書記官  陳  建  邦
中      華      民      國    九十二    年      八      月     十一     日


司法院資訊處製作；財團法人民間司法改革基金會備份。
